【裁判字號】    99,台上,3568
【裁判日期】    990610
【裁判案由】    違反毒品危害防制條例等罪
【裁判全文】
最高法院刑事判決            九十九年度台上字第三五六八號
上  訴  人  甲○○
            乙○○
上列上訴人等因違反毒品危害防制條例等罪案件，不服台灣高等
法院台中分院中華民國九十九年三月十一日第二審判決（九十八
年度上訴字第二六六０號，起訴案號：台灣台中地方法院檢察署
九十八年度偵字第九六五九、一六六五０號），提起上訴，本院
判決如下：
    主  文
原判決關於第一審判決附表二、八至二十二所示甲○○販賣第一
級、第二級、第三級毒品及轉讓第一級毒品、轉讓禁藥部分撤銷
，發回台灣高等法院台中分院。
其他上訴駁回。
    理  由
甲、撤銷發回部分（即第一審判決附表＜下稱附表＞二、八至二
十二關於甲○○部分）：
按判決書應記載其裁判之理由，否則即屬理由不備，此觀諸刑事
訴訟法第三百零八條規定甚明。本件關於上訴人甲○○部分，原
判決理由僅敘及附表一、三至七部分，甲○○所提之第二審上訴
意旨難認已有具體理由，其該部分上訴違背法律上之程式（見原
判決第二頁，理由二）。至於附表二、八至二十二部分，原判決
雖亦以其上訴違背法律上之程式，一併駁回，但並未載明其此部
分論斷之依據及理由。則依上揭說明，自有判決不備理由之違法
。上訴意旨執以指摘，非無理由，應認原判決關於此部分有撤銷
發回更審之原因。
乙、駁回上訴部分：
按刑事訴訟法第三百七十七條規定：上訴於第三審法院，非以判
決違背法令為理由，不得為之。是提起第三審上訴，應以原判決
違背法令為理由，係屬法定要件，如果上訴理由書狀並未依據卷
內訴訟資料，具體指摘原判決不適用何種法則或如何適用不當，
或所指摘原判決違法情事，顯與法律規定得為第三審上訴理由之
違法情形，不相適合時，均應認其上訴為違背法律上之程式，予
以駁回。又「不服地方法院之第一審判決而上訴者，應向管轄第
二審之高等法院為之。上訴書狀應敘述具體理由。」「第二審法
院認為上訴書狀未敘述理由或上訴有不合法律上之程式之情形者
，應以判決駁回之。」同法第三百六十一條第一項、第二項、第
三百六十七條前段規定甚明。而所謂「具體理由」，係指須就不
服之判決為具體之指摘而言，如僅泛稱原判決認事用法不當或採
證違法、判決不公等，均非具體理由。
一、甲○○所犯附表一、三、七所示各罪部分：
本件甲○○關於附表一、三至七所示其與李思傑（第一審法院另
案審理中）共同販賣第二級毒品甲基安非他命予張均福、林文達
、黃萬輝及陸雅婷、陸雅慧部分，不服第一審論處如附表一、三
至七所示之販賣第二級毒品罪刑（均累犯）之判決，提起第二審
上訴，但其上訴理由僅略稱：附表一交易對象張均福與上訴人
並不相識，亦無任何通訊聯繫通話譯文可茲證明其與上訴人之關
係；上訴人與李思傑雖相識卻未曾共同販賣毒品，雙方於民國
九十八年三月初曾發生嚴重爭執數次，單依李思傑個人附表一至
七（附表二除外）之犯行及片面陳述，論定上訴人與其共同販賣
第二級毒品，有欠公允，顯與刑事訴訟法第一百五十六條第二項
之規定有違，狀請撤銷第一審判決，更為適法之判決云云。原判
決以：證人張均福、林文達、黃萬輝與陸雅婷、陸雅慧等人已先
後於偵查及第一審審理時到庭證述，渠等確有分別以持用之行動
電話與李思傑所持用行動電話聯繫，並與李思傑約定購買甲基安
非他命，先後於如附表一、三至七所示之時地，向李思傑各購得
甲基安非他命施用，核與李思傑於偵查及第一審審理時關於此部
分供證之情節相符，並有李思傑確與證人林文達、黃萬輝與陸雅
婷間行動電話聯繫紀錄之通訊監察譯文與通聯紀錄等件可稽，李
思傑多次販賣交付毒品甲基安非他命予證人張均福等人，堪予認
定。又甲○○如何將行動電話交予李思傑使用，使李思傑持之與
證人張均福等人聯繫交易，約定後即由李思傑自甲○○處索取欲
行交易份量之甲基安非他命，或持其現有由甲○○於先前所提供
之甲基安非他命，前至約定地點與證人張均福等人完成交易，李
思傑於取得出賣甲基安非他命之價金後，即持之遞交予甲○○，
再由甲○○提供一定數量之甲基安非他命供李思傑施用，或給予
現金款項之利益等情，已據李思傑於偵查及第一審審理時到庭供
證明確。此外，甲○○前於警詢及偵查中即已自陳：甲基安非他
命部分，伊除了自己有在販賣之外，亦有分予李思傑一同販售。
其方式是由伊先提供甲基安非他命予李思傑，由李思傑出面與欲
購買甲基安非他命施用之人接觸交易，取得價金後，再將伊所交
付甲基安非他命之代價歸還予伊等語甚明，業已坦認其確有如李
思傑前揭所供稱之模式，即提供甲基安非他命予李思傑，再由李
思傑販售交付予購毒者等情甚明。雖甲○○未識證人張均福等人
，亦未曾與證人張均福等人直接聯繫接觸，要並無礙於其與李思
傑共同參與實行販售甲基安非他命犯行之認定。以上事證俱經第
一審論斷、審認綦明，甲○○未依卷內既有訴訟資料或提出新事
證指摘或表明第一審判決有何採證認事、用法或量刑等不當或違
法，構成應撤銷之具體事由，難謂已提出具體上訴理由，乃認其
此部分上訴為不合法律上之程式，而判決駁回其在第二審之上訴
。揆諸首揭說明，於法尚無不合。甲○○不服第二審判決，提起
第三審上訴，其上訴意旨略稱：(一)、原判決對於第一審判決是否
僅依證人李思傑所述即認定甲○○與李思傑共同販賣第二級毒品
罪六次之犯行，而與刑事訴訟法第一百五十六條第二項規定有違
等情，未敘明其判斷之依據，有判決理由不備之違法。(二)、原審
未查明甲○○於第一審之公設辯護人，有無向甲○○詳述上訴書
狀應敘明具體上訴理由之事；或甲○○是否知悉即有無表示可請
公設辯護人代作上訴理由書等情，即逕予判決駁回甲○○之第二
審上訴，顯非適法。(三)、關於附表一、三至七部分，第一審未詳
查李思傑有無與甲○○事先謀議各次販賣毒品之數量及金額、李
思傑是否於每次交易完成後均將販賣所得交付予甲○○等情，即
逕以甲○○於警詢、偵查中所為不明確之自白為唯一證據，有調
查未盡及判決理由不備之違法。此並經甲○○於第二審上訴理由
中予以指摘，難認無具體理由，原判決所為論斷，顯有違誤。(四)
、第一審判決分別於附表一至二十二所示二十二罪之主刑項下，
宣告沒收扣案之毒品分裝袋，惟上開毒品分裝袋係於甲○○於九
十八年四月十三日為警查獲時，併予扣得者，其時點係在甲○○
所為最後一次販賣毒品行為之後，第一審判決未予審認，即併予
宣告沒收，顯有違誤。(五)、依甲○○歷次警詢筆錄，其所供之毒
品來源有簡俊星、綽號「阿男」者、鄭恩才、綽號「雯雯」者、
鄭宗和及余建宗等人，惟均未見檢警嗣後之具體調查結果，此關
涉甲○○有無毒品危害防制條例第十七條第一項減免刑罰之適用
，第一審未予詳查，即非適法云云。經核上訴意旨，並未依據卷
內訴訟資料，針對原判決從程序上駁回其第二審上訴，所為論斷
及據此適用之法律，具體指摘其究竟如何違背法令，僅專憑己意
，仍持業經原審指駁之陳詞，或就其於原審所未主張及請求調查
之事項，任意爭執，難認已符合首揭法定上訴第三審之要件。其
此部分上訴為違背法律上之程式，應予駁回。
二、乙○○部分：
本件乙○○關於附表二所示其與甲○○共同販賣第二級毒品予李
思傑；附表十所示與甲○○一次同時販賣第一、二級毒品予林明
晉部分，不服第一審論處如附表二、十所示之共同販賣第二級毒
品、共同販賣第一級毒品罪刑之判決，提起第二審上訴，但其上
訴理由僅略稱：附表二部分：證人李思傑因知乙○○係甲○○
之同居女友，主觀認知推測乙○○知情，案發當天乙○○受甲○
○之託，將香菸盒交給李思傑，乙○○不知裡面裝放何物，第一
審判決認定證人李思傑在警詢中證述因距離案發時間較近，記憶
較深刻清晰應與事實較相符合，但證人李思傑並未提出證據，證
明乙○○如何知情，完全係推測之詞，推測之詞應與距離案發時
間較近及記憶深刻清晰無關；附表十部分：此部分重要證物毒
品海洛因及甲基安非他命均未扣案，且沒有送化驗鑑定之報告，
從監聽譯文中從未提及買賣毒品海洛因及甲基安非他命之數量及
價格，第一審判決推定乙○○犯罪似嫌率斷。乙○○雖是甲○○
同居女友，但對甲○○所做所為並不清楚，第一審判決認定其與
甲○○為共同正犯，判處重刑，誠屬冤枉，狀請撤銷，另為無罪
之諭知云云。原判決以：(一)、甲○○就附表二所示時地出售交付
新台幣（下同）二千元價量之甲基安非他命予證人李思傑之情事
，業已坦認不諱。並經證人李思傑於偵查及第一審審理中證稱：
伊在九十七年十二月底某日，確曾於甲○○位在台中市○區○○
路一段一六號三樓之十租住處樓下，向甲○○購買二千元價量之
甲基安非他命，且係由乙○○持裝置於香菸盒內之甲基安非他命
至樓下交付予伊等語。證人林明晉亦先後於偵查及第一審審理時
，到庭證述確有以持用之0000000000號行動電話與甲○○所持用
之0000000000號行動電話聯繫，約定購買海洛因、甲基安非他命
事宜等情，並明白證陳：伊在九十八年四月一日十八時許與甲○
○約定購買海洛因與甲基安非他命，該次是由甲○○之女友乙○
○將海洛因與甲基安非他命各一小包以衛生紙包裹後，攜至約定
之地點交付等語。再觀諸甲○○與證人林明晉間該日之通話聯繫
內容：「Ａ（甲○○）：喂。Ｂ：（林明晉）到了呀。Ａ：哦。
Ｂ：我拿手機，女的一個，男的四一啦。Ａ：你有帶錢？Ｂ：有
啦。」此有監聽譯文在卷可參。渠等間通聯之內容提及現金交易
與交易之數量，並使用社會上販毒者慣常暗語「女」、「男」以
指海洛因或甲基安非他命而聯絡買賣事宜。此外復有供甲○○與
證人林明晉聯繫為本件海洛因或甲基安非他命交易所用，內裝置
有號碼為0000000000號SIM 卡之行動電話扣案可資佐證。是甲○
○如附表二、十所示與證人李思傑、林明晉交易海洛因或甲基安
非他命之犯行，並由乙○○持買賣標的物前往交付。甲○○、乙
○○就如附表二、十所示之罪行部分係基於共同販賣海洛因或甲
基安非他命之犯意，而分擔接洽、交貨及收取價金之工作，均應
論以共同正犯甚明。(二)、證人李思傑、林明晉於第一審審理時雖
附和乙○○之說詞，證人李思傑改稱：乙○○交付前述之香菸盒
與伊時，並不知內含有伊向甲○○所購買之甲基安非他命一小包
云云；證人林明晉改稱：伊記憶有點模糊，也許是甲○○、乙○
○所陳稱乙○○在九十八年四月一日所交付予伊者係手機者為實
在。但證人李思傑於警詢時已明確陳稱：伊在九十七年十二月底
向綽號「房間」之甲○○購買甲基安非他命，因甲○○在忙，故
係由乙○○拿取甲基安非他命交付予伊等語，並未提及有以香菸
盒包裝掩藏甲基安非他命之情事；且乙○○於當日所交付予證人
李思傑之甲基安非他命縱係以香菸盒包裹在外，但既未為其他繁
複之包裝，而甲○○復非從事香菸販售之相關業務，證人李思傑
竟不辭舟車辛勞，刻意至甲○○租住處欲拿取該非完整密封之「
香菸盒」，衡情乙○○自當心生疑竇，懷疑香菸盒內另裝有他物
，並細究其緣由以釋疑，絕無不明其所以，即單純依循甲○○之
命，將該「香菸盒」交付予證人李思傑，而對其內容物全然無知
之理。(三)、另依上揭林明晉於九十八年四月一日十八時許與甲○
○通聯之通訊監察譯文所示，證人林明晉於斯時固陳稱欲向甲○
○「拿手機」，但其卻緊接陳述「女的一個，男的四一啦！」，
是證人林明晉於通聯內容中所稱之「手機」，應係毒品交易之相
關暗語，並非指行動電話而言。且甲○○、乙○○與證人林明晉
於第一審審理時雖俱稱因證人林明晉原持用之行動電話損壞，方
於九十八年四月一日即案發當日向甲○○商借，並透過乙○○之
交付取得手機使用云云，惟證人林明晉若真缺乏行動電話可供持
用，而必須向甲○○借取，則何以其在翌日（即九十八年四月二
日）又另有行動電話可供擔保，持向甲○○索取一千元價量之海
洛因（即經認定如附表十二所示之毒品交易）。因認證人林明晉
嗣後蓄意含糊其詞所為之供證，應屬迴護乙○○而為附和之詞，
自無足採信。乙○○於九十八年四月一日十八時四十七分許遵照
甲○○之委託，持以交付證人林明晉者，應確係海洛因與甲基安
非他命無訛。基此，乙○○縱未參與如附表二、十所示之各該犯
罪行為之全部過程，但其就此等部分既均直接為販賣海洛因或甲
基安非他命構成要件之交付各該毒品之行為，其與甲○○間有犯
意聯絡，並為犯罪行為之部分分擔，有分工關係存在，自應就各
該部分之販賣海洛因或甲基安非他命予證人李思傑、林明晉之犯
罪行為，與甲○○同負共同正犯之責任。以上事證，俱經第一審
論斷、審認甚明，乙○○未依卷內既有訴訟資料或提出新事證指
摘或表明第一審判決有何採證認事、用法或量刑等不當或違法，
構成應撤銷之具體事由，難謂已提出具體上訴理由，乃認其此部
分上訴為不合法律上之程式，而判決駁回其在第二審之上訴。揆
諸首揭說明，於法尚無不合。乙○○不服第二審判決，提起第三
審上訴，其上訴意旨略稱：(一)、證人李思傑於第一審偵、審中所
稱其於九十七年十二月底某日確曾於同案被告甲○○租屋處向甲
○○購買二千元之毒品甲基安非他命，係由乙○○將之裝置於香
菸盒內交付予伊等語，惟其所稱時間不確定，亦未當場查獲毒品
及香菸盒等證物；證人林明晉則稱伊與甲○○約定購買毒品海洛
因及甲基安非他命，係由乙○○將之以衛生紙包裹後交付予伊等
語，惟未查獲毒品，亦未扣得包裹用之衛生紙，復未鑑定乙○○
交付之物是否確有毒品成分，原審不察，即為不利於乙○○之認
定，有應於審判期日調查之證據而未予調查之違法。(二)、乙○○
並未實際參與販賣毒品之行為，亦未分得販賣價金，係受甲○○
之利用，應僅為幫助犯，原判決未予詳查，有應於審判期日調查
之證據而未予調查之違法。(三)、本件同案被告甲○○共犯二十二
罪，且為累犯，原審諭知應執行有期徒刑二十年，惟乙○○係初
犯，且為甲○○所利用而幫助犯上開二罪，原審諭知應執行有期
徒刑十五年八月，量刑失衡，有違比例原則。(四)、乙○○經第一
審諭知應執行有期徒刑十五年八月，屬重刑犯罪之被告，原審未
開庭、未賦予乙○○提出新事實及新證據之機會，即逕以乙○○
所提第二審上訴不合法律上程式、上訴權已喪失等由，不經言詞
辯論，逕予判決駁回，有判決不適用法則之違法云云。經核上訴
意旨，並未依據卷內訴訟資料，針對原判決從程序上駁回其第二
審上訴，所為論斷及據此適用之法律，具體指摘其究竟如何違背
法令，僅專憑己意，仍持業經原審指駁之陳詞，或就其於原審所
未主張及請求調查之事項，任意爭執，難認已符合首揭法定上訴
第三審之要件。其此部分上訴為違背法律上之程式，應予駁回。
據上論結，應依刑事訴訟法第三百九十七條、第四百零一條、第
三百九十五條前段，判決如主文。
中    華    民    國  九十九  年    六    月    十    日
                      最高法院刑事第九庭
                          審判長法官  邵  燕  玲
                                法官  李  伯  道
                                法官  孫  增  同
                                法官  李  英  勇
                                法官  施  俊  堯
本件正本證明與原本無異
                                      書  記  官
中    華    民    國  九十九  年    六    月   十七   日
                                                     m

司法院資訊處製作；財團法人民間司法改革基金會備份。
